臺灣士林地方法院刑事判決　　　　　　　 96年度訴字第723號
公　訴　人　臺灣士林地方法院檢察署檢察官
被　　　告　己○○
選任辯護人　張瑞釗律師
上列被告因偽造貨幣案件，經檢察官提起公訴（偵查案號：96年
度偵字第6515號）及移送併辦審理（併辦意旨書號：96年度偵字
第8471號），本院判決如下：
    主  文
己○○行使偽造之通用貨幣，處有期徒刑壹年拾月，緩刑肆年，
應於緩刑期間付保護管束，並向財團法人創世社會福利基金會提
供壹佰小時之義務勞務。扣案面額伍拾元之偽造通用貨幣壹佰枚
沒收之。
    事  實
一、己○○明知其於民國96年5 月中旬，意圖供行使之用，在臺
    北縣中和市○○路之黃昏市場內，以新台幣4000元之代價向
    真實姓名年籍不詳之成年男子，購買面額為50元之偽造硬幣
    100 枚，即總面值為5000元之偽造通用貨幣，且基於行使該
    等偽造通用貨幣之犯意，於96年5 月21日中午12時許起，駕
    駛車號0199-DY 號自用小客車，陸續於附表所示時、地，向
    該處檳榔攤人員，以偽幣冒充真幣之方式，購買附表所示物
    品。嗣經臺北縣淡水鎮○○路○ 段215 號之檳榔攤店長子○○之弟溫添發，發現己○○所使用之50元貨幣係屬偽造，旋
    即尾隨己○○並報警。經警於同日18時，循線在臺北縣淡水
    鎮○○路○ 段、林子路口查獲己○○，並扣得偽造之50元貨
    幣82枚，及嗣後陸續在如附表所示之檳榔攤查獲其行使之偽
    造50元貨幣18枚（共100 枚），始悉上情。
二、案經臺北縣政府警察局淡水分局報告臺灣士林地方法院檢察
    署檢察官偵查起訴及移送併辦。
    理  由
一、被告、辯護人及檢察官對於以下本院作為得心證依據之各項
    證據資料，均不爭執證據能力，且於審理程序同意作為證據
    ，本院審酌上開各項證據作成時之狀況，認為並無不適當之
    情事，依刑事訴訟法第159 條之5 之規定，均認有證據能力
    ，合先敘明。
二、前揭犯罪事實業據被告己○○供承不諱，扣案偽造之50元貨
    幣100 枚經送中央造幣廠鑑定結果認該等貨幣正面國父像、
    字紋及背面稻穗之穗粒等均粗糙模糊與真幣不同，背面之隱
    藏線歪斜並未顯現隱藏字紋，幣邊未輥字，其絲紋較寬、雜
    亂並有部分空白，直徑較真幣大，邊高則較真幣略薄，材質
    成份與真幣不符，均屬偽幣，有該廠96年6 月4 日台幣品字
    第0960001556號函在卷足憑（見臺灣士林地方法院檢察署96
    年度偵字第6515號卷第100 頁），堪認扣案貨幣悉屬偽幣無
    訛。又被告持偽造之50元貨幣向附表所示之檳榔攤等商家購
    買飲料、檳榔乙情，並據證人即被害人子○○、戊○○、庚○○、乙○○、癸○○、丙○○○、壬○○、溫添發、丑○○、甲○○、辛○○、丁○○證述綦詳，並有贓物認領保管
    單7 紙、證人子○○、孫利平、庚○○、乙○○、癸○○、
    丙○○○、壬○○所收受之偽造50元貨幣照片7 張（見同卷
    第46頁至第58頁）附卷可憑，足認被告自白與事實相符，本
    件事證明確，被告犯行洵堪認定，應依法論科。
三、核被告所為係犯刑法第196 條第1 項行使偽造通用貨幣罪。
    其意圖供行使之用而收集偽造通用貨幣之低度行為為行使偽
    造通用貨幣之高度行為所吸收；而行使偽造貨幣本身即含詐
    欺性質，不另以詐欺罪論擬，附此指明。復行使偽造通用貨
    幣之行為，本含多次反覆實施同一行為之性質，立法時既予
    特別歸類，定為犯罪構成要件之行為要素，則行為人基於概
    括之犯意，在密切接近之一定時、地持續實行之複次行為，
    倘依社會通念，於客觀上認為符合一個反覆、延續性之行為
    觀念者，於刑法評價上，即應僅成立一罪，亦即學理上所稱
    之『集合犯』，被告己○○基於行使偽造通用貨幣之概括犯
    意，於附表所示時、地接連數次行使偽造通用貨幣之行為，
    其時間緊接、且侵害同一法益，應論以一罪；起訴書犯罪事
    實欄雖就附表編號8 至11之犯罪事實未予論及，惟既與本案
    屬同一案件，又經檢察官函請併案審理（併辦意旨書號：臺
    灣士林地方法院檢察署96年度偵字第8471號），本院自得併
    予審究。再查，本件被告因肩負家庭經濟重擔，其妻罹有冠
    狀動脈心臟病、高血壓，其母患有子宮頸惡性腫瘤，其岳父
    更因腦幹中風臥病在床，有中華民國身心障礙手冊影本2 紙
    、天主教耕莘醫院96年8 月4 日診斷證明書及竹山秀傳醫院
    96 年9月13日醫字第17009 號診斷證明書附卷可稽（見本院
    卷第23頁至第26頁），被告因此貪圖小利而為本案犯行，且
    行使偽幣之金額、數量非鉅，事後亦坦承全部犯行，深表悔
    意，其犯罪之情狀顯可憫恕，縱宣告法定最低本刑即有期徒
    刑3 年，猶嫌過重，爰依刑法第59條之規定，減輕其刑。爰
    審酌被告雖曾因詐欺罪，經臺灣桃園地方法院以74年度易字
    第282 號判決處有徒刑6 月，嗣經上訴，經臺灣高等法院駁
    回上訴確定，於75年11月11日執行完畢，同年11月12日出監
    ，惟於執行完畢後5 年內，未曾因故意犯罪再受有期徒刑以
    上刑之宣告，有臺灣高等法院被告前案紀錄表可參，本次因
    圖小利而為本案犯行，然事後對不法行為均坦承不諱，甚有
    悔悟之意，態度良好，及其犯罪之動機、目的、生活狀況、
    品行、智識程度、行使偽幣對社會金融秩序所生之危害等一
    切情狀，量處如主文所示之刑，以資懲儆；並參酌上情，認
    被告因一時短於思慮，致罹刑章，經此偵審程序及科刑之教
    訓，當知所警惕，而無再犯之虞，爰依刑法第74條第1 項第
    2 款規定宣告緩刑4 年，以啟自新，並應於緩刑期間付保護
    管束，且應向財團法人創世社會福利基金會提供100 小時之
    義務勞務，以觀後效，用啟自新。
四、扣案面額50元之偽造通用貨幣100 枚，均應依刑法第200 條
    之規定，不問是否屬於犯人所有，宣告沒收。
據上論斷，應依刑事訴訟法第299 條第1 項前段，刑法第196 條
第1 項、第200 條、第59條、第74條第1 項第2 款、第2 項第5
款、第93條第1 項第2 款，刑法施行法第1 條之1 ，判決如主文
本案經檢察官徐名駒到庭執行職務。
中　　華　　民　　國　　96　　年　　9 　　月　　26　　日
　　　　　　　　　刑事第一庭審判長法　官　洪英花
                                  法  官  賴邦元
                                  法  官  林清吉
以上正本證明與原本無異。
如不服本判決，應於收受送達後10日內向本院提出上訴書其未敘
述上訴之理由者並得於提起上訴後20日內向本院補提理由書狀，
（均須按他造當事人之人數附繕本）。
                                  書記官  張茹茵
中　　華　　民　　國　　96　　年　　9 　　月　　26　　日
附錄本案法條：
刑法第196條
行使偽造、變造之通用貨幣、紙幣、銀行券，或意圖供行使之用
而收集或交付於人者，處三年以上十年以下有期徒刑，得併科五
千元以下罰金。
收受後方知為偽造、變造之通用貨幣、紙幣、銀行券而仍行使，
或意圖供行使之用而交付於人者，處五百元以下罰金。
第一項之未遂犯罰之。
附表：
  ┌──┬─────┬────────┬─────┬────┐
  │ 編 │犯罪時間  │    犯罪地點    │行使偽造偽│被害人姓│
  │ 號 │          │                │幣數量及扣│名      │
  │    │          │                │案贓物    │        │
  ├──┼─────┼────────┼─────┼────┤
  │ 1  │95年5 月21│臺北縣淡水鎮淡金│50元1枚   │子○○  │
  │    │日下午5 時│路4 段589 號（檳│維士比1瓶 │        │
  │    │10分許    │榔攤）          │維大力1罐 │        │
  ├──┼─────┼────────┼─────┼────┤
  │ 2  │96年5 月21│臺北縣淡金鎮淡金│50元2 枚  │戊○○  │
  │    │日下午5時 │路4 段527 號（檳│保力達1瓶 │        │
  │    │          │榔攤）          │維大力2 罐│        │
  ├──┼─────┼────────┼─────┼────┤
  │ 3  │96年8 月21│臺北縣淡金鎮淡金│50元2 枚  │庚○○  │
  │    │日下午5 時│路4 段457 號（檳│保力達1 瓶│        │
  │    │12分許    │榔攤）          │沙沙亞2 罐│        │
  ├──┼─────┼────────┼─────┼────┤
  │ 4  │96年5 月21│臺北縣淡金鎮淡金│50元2 枚  │乙○○  │
  │    │日下午5 時│路4 段215 號（檳│保力達1 瓶│        │
  │    │許        │榔攤）          │維大力2 罐│        │
  ├──┼─────┼────────┼─────┼────┤
  │ 5  │96年5 月21│臺北縣淡金鎮淡金│ 50元1枚  │癸○○  │
  │    │日下午5 時│路4 段洲子灣路口│ 飲料     │        │
  │    │許        │（檳榔攤）      │          │        │
  ├──┼─────┼────────┼─────┼────┤
  │ 6  │96年5 月21│臺北縣淡金鎮淡金│50元2枚   │丙○○○│
  │    │日下午5 時│路3 段259 號（檳│維士比1瓶 │        │
  │    │許        │榔攤）          │沙沙亞2 罐│        │
  ├──┼─────┼────────┼─────┼────┤
  │ 7  │96年5 月21│臺北縣淡金鎮淡金│50元2枚   │壬○○  │
  │    │日下午5 時│路3 段201 號（檳│臺灣啤酒2 │        │
  │    │許        │榔攤）          │罐        │        │
  ├──┼─────┼────────┼─────┼────┤
  │ 8  │96年5 月21│臺北縣石門鄉老崩│50元1 枚  │丑○○  │
  │    │日中午12時│山6 之1 號（檳榔│檳榔1 包  │        │
  │    │許        │攤）            │          │        │
  ├──┼─────┼────────┼─────┼────┤
  │ 9  │96年5 月21│臺北縣淡金鎮淡金│50 元1枚  │甲○○  │
  │    │日下午1 時│路5 段105 號（檳│          │        │
  │    │許        │榔攤）          │          │        │
  ├──┼─────┼────────┼─────┼────┤
  │ 10 │96年5 月21│臺北縣三芝鄉淡金│50元2 枚  │辛○○  │
  │    │日下午4 時│路19公里處（檳榔│臺灣啤酒2 │        │
  │    │許        │攤）            │瓶、葉子檳│        │
  │    │          │                │榔1 包    │        │
  │    │          │                │          │        │
  ├──┼─────┼────────┼─────┼────┤
  │ 11 │96年5 月21│臺北縣三芝鄉后厝│50 元2 枚 │丁○○  │
  │    │日下午5 時│村大片頭83號（檳│          │        │
  │    │10分      │榔攤）          │          │        │
  └──┴─────┴────────┴─────┴────┘
